臺灣高雄地方法院刑事判決　　　　　　　　　　　　　九十一年度訴字第九二八號
　　公　訴　人　臺灣高雄地方法院檢察署檢察官
　　被　　　告　甲○○
右列被告因偽造文書等案件，經檢察官提起公訴（九十年度偵字第一五二七九號），
本院判決如左：
    主  文
甲○○共同連續行使偽造私文書，足以生損害於他人，處有期徒刑拾月。
扣案之變造「丙○○」國民身分證上甲○○照片壹張、偽造之上海商業儲蓄銀行來來
百貨信用卡壹枚、簽帳單商店存根聯上偽造之「丙○○」署押共計伍枚均沒收。
    事  實
一、甲○○明知持信用卡至特約商店簽帳消費，係由發卡銀行先行墊付消費款項，再
    由信用卡持用人依約清償，且明知民國九十年五月間之跳蚤雜誌所刊載出售信用
    卡用以之刷卡購物，回銷可換取現金之廣告，係屬偽卡詐騙集團所刊登，因住家
    遭祝融摧毀，經濟陷於窘境，竟依所載之電話號碼與之連絡後，共同基於意圖為
    自己不法所有及持偽卡、變造證件向特約商店刷卡消費，再由甲○○將詐騙所得
    財物回銷予該集團以換取現金之犯意聯絡及行為分擔，由甲○○先將自身之照片
    交予該集團中一自稱「阿賢」之不詳姓名年籍成年男子，委由該集團將其照片換
    貼於丙○○之國民身分證上而變造國民身分證一枚，並相約於隔二、三日後之同
    年月某日下午在高雄市○○路坎城戲院前碰面，由甲○○交付購買每枚偽造信用
    卡、變造身分證代價各一萬二千元及二萬元款項予該自稱「阿賢」之成年男子後
    ，自該男子處收受已變造完成之丙○○國民身分證一枚、偽造之上海商業儲蓄銀
    行來來百貨信用卡卡號0000000000000000號、偽造之不詳發卡
    銀行信用卡卡號0000000000000000號、0000000000
    000000號及不詳卡號之信用卡共五枚，甲○○遂先於上開偽卡號0000
    000000000000號、0000000000000000號各一枚背
    面持卡人簽名欄偽簽丙○○署押後，復分別於附表所示之時間至林順發及乙○○
    所經營，位於高雄縣旗山鎮○○街三十六號之良女精品服飾店內，選購如附表所
    示金額之服飾後，於結帳時王土常即持如附表所示之偽卡及變造之丙○○身分證
    ，偽為真正持卡人之簽帳消費，並在一式二聯之第一聯簽帳單持卡人簽名欄上偽
    簽複寫「丙○○」之署押一枚，而偽造該簽帳單後，持交該服飾店之負責人乙○○及林順發而行使偽造之簽帳單，使該店二負責人陷於錯誤，將如附表所示金額
    之服飾連同簽帳單顧客收執聯交付予甲○○收受，甲○○因而詐取共計新台幣二
    十萬七千八百元之服飾得手，並將之回銷予該綽號「阿賢」之男子及其所屬偽卡
    詐騙集團，足以生損害於丙○○本人、發卡銀行及戶政機關對於身分證之核發、
    管理之正確性，另上開不詳發卡銀行及卡號之偽卡二枚甲○○則未曾行使即將之
    丟棄。甲○○於食髓知味後，又承上之犯意，於附表所示編號六即同年月十二日
    十四時許，持附表編號四之偽卡及變造之丙○○身分證至該服飾店，欲再以相同
    手法刷卡詐購附表編號六所示金額四萬一千元之服飾，而於出示偽卡及變造之身
    分證結帳時，為該商店負責人乙○○、林順發察覺有異後立即報警，旋經警當場
    查獲而未得逞，並扣得上開變造之丙○○身分證及偽造之上海商業儲蓄銀行來來
    百貨信用卡各一枚。
二、案經高雄縣警察局旗山分局報請臺灣高雄地方法院檢察署檢察官偵查起訴。
    理  由
一、右揭事實，業據被告甲○○於警偵訊及本院審理時坦認不諱，核與證人丙○○證
    述身分證質押於地下錢莊迄未取回並遭變造冒用，及良女精品服飾店負責人乙○○、林順發證述被告持變造身分證及偽卡刷卡詐購服飾並已交付被告持有，及第
    六次欲刷卡消費時經報警查獲等節相符，而上開如附表所示之信用卡三枚確屬偽
    造乙節，亦有財團法人聯合信用卡處理中心查證結果覆函一紙在卷可稽，此外復
    有如附表編號一至五號所示偽卡簽帳單商店存根聯共五紙、偽造之上海商業儲蓄
    銀行來來百貨信用卡及變造之丙○○身分證各一枚扣案可資佐憑，應認被告自白
    核與事實相符，事證明確，被告犯行堪予認定。
二、按以自己共同犯罪之意思，參與實施犯罪構成要件以外之行為，或以自己共同犯
    罪之意思，事前同謀，而由其中一人部分人實施犯罪之行為者，均為共同正犯，
    大法官會議釋字第一０九號解釋文意旨參照。次按持信用卡交易，基本上於財團
    法人聯合信用卡處理中心（下稱信用卡中心）不依契約給付持卡人所消費之帳款
    予特約商店時，持卡人對於特約商店仍直接負有給付價金義務，從而持信用卡交
    易與通常之買賣並無差異，僅在價金給付後由發卡銀行經由信用卡中心代為付帳
    ，而發卡銀行經由信用卡中心給付特約商店價金時，則就事後之權利關係發生變
    動，亦即由持卡人對於發卡銀行負擔給付價金債務而已，是持卡人與特約商店間
    之交易，乃係以信任關係為基礎的信用販賣契約，倘持卡人並無支付價金之意思
    或能力，向特約商店提示信用卡消費，係屬對特約商店店員施行詐欺。又按偽造
    與行使本屬兩罪，如對於偽造行為並未參與實施，縱事後知其為偽造而行使，亦
    衹負行使責任，不應兼論偽造（最高法院五十一年台上字第八七四號判例意旨參
    照），是以本件被告王土常明知所行使之信用卡係屬偽造，然依卷內事證並無證
    據足認被告對於偽造信用卡行為參與實施，則縱然被告於信用卡偽造完成後知其
    為偽造而仍行使，應只負行使偽造信用卡之刑責，而不應兼論偽造信用卡之罪責
    。又信用卡背面持卡人之簽名，係作為持卡人持卡消費時供特約商店核對簽帳單
    上簽名是否相符而決定是否同意使用之用，具有法律上一定意思表示，自為署押
    ，被告甲○○於信用卡背面偽造「丙○○」署押，自為偽造署押之行為。又持信
    用卡交易後，店員交付予持卡人簽名之簽帳單係一式二聯，其中第一聯由持卡人
    簽名後（同時複寫第二聯），即由商店店員交持卡人收執，係表明持卡人同意依
    照信用卡使用約定，一經使用或訂購物品均應按所示之全部金額，付款予發卡銀
    行，是以持卡人於該簽帳單簽名之用意，係對所簽之金額負責之意，故為私文書
    ，而其中第二聯則由持卡人提出交付予商店留存為請款憑據。
三、核被告甲○○所為，係犯刑法第二百十六條、第二百十二條之行使變造特種文書
    罪（變造丙○○身分證部分），第二百十六條、第二百十條之行使偽造私文書罪
    （偽造簽帳單並持以行使部分）、第二百十六條、第二百十條、第二百二十條第
    一項、第二項行使偽造準私文書罪（在偽造之信用卡背面簽名並持以行使部分）
    ，及同法第三百三十九條第一項之詐欺取財罪（佯為真正信用卡持卡人而使良女
    服飾店負責人交付服飾部分）。被告甲○○與自稱「阿賢」之不詳姓名年籍之成
    年男子及該偽卡詐騙集團成員間就上開各罪間，均有犯意之聯絡與行為之分擔，
    應依刑法第二十八條之規定論以共同正犯。又被告行為後，刑法於九十年六月二
    十日增訂第二百零一條之一第二項：「行使前項偽造、變造之信用卡、金融卡、
    儲值卡或其他相類作為簽帳、提款、轉帳或支付工具之電磁紀錄物，或意圖供行
    使之用，而收受或交付於人者，處五年以下有期徒刑，得併科三萬元以下罰金。
    」，是就被告行使偽造信用卡部分比較新舊法律規定（即刑法第二百零一條之一
    第二項及第二百十六條、第二百十條）之結果，二罪最重本刑固同為五年以下有
    期徒刑，然新法尚得併科罰金，故以舊法之規定對於被告較為有利，應依刑法第
    二條第一項但書之規定適用舊法。又被告甲○○連續於上開偽卡背面偽造「丙○○」署押之行為，係行使偽造信用卡準私文書（將信用卡交付予店員）之階段行
    為，不另論罪，如前揭說明，公訴人認被告甲○○在信用卡背面偽造署押並持以
    行使之行為係犯刑法第二百十六條、第二百十條、第二百二十條之行使偽造準私
    文書罪，容有誤會，本應為無罪之諭知，惟公訴人既認與其餘各罪間有牽連犯裁
    判上一罪之關係，爰不另為無罪之諭知。再被告甲○○在簽帳單上偽造署押之行
    為，屬偽造私文書之階段行為，而偽造私文書之低度行為復為行使之高度行為所
    吸收，均不另論罪。另被告第六次持偽造信用卡購買服飾時，其將偽造信用卡及
    變造之身分證交付店方時即已開始詐欺行為之著手，然旋為店方發覺而未取得所
    購之物，其詐欺犯行尚屬未遂。又被告甲○○多次行使偽造私文書（簽帳單部分
    ）、準私文書（偽造信用卡部分）及詐欺取財之犯行，均時間緊接，方法相同，
    觸犯構成要件相同之罪名，顯係基於概括犯意為之，均為連續犯，是各應依刑法
    第五十六條規定各以一既遂罪論，並均加重其刑。而被告所犯上開各罪間，有方
    法、目的之牽連犯關係，應依刑法第五十五條之規定從一重之連續行使偽造私文
    書罪處斷。爰審酌被告因一時之貪慾而為本件犯行，其冒名刷用偽造信用卡消費
    之金額、次數，及信用卡乃現代社會普遍而重要之交易工具，並有促進經濟、市
    場之功效，而運作之良窳則端賴社會之信任，是被告持偽卡消費，已相當程度造
    成此項信任之破壞，並對金融交易秩序之妨礙甚鉅，及其犯後坦認犯行，態度良
    好，且深表悔意等一切情狀，量處如主文所示之刑，以示儆懲。扣案之變造「丙○○」國民身分證上被告甲○○照片一張及偽造之上海商業儲蓄銀行來來百貨信
    用卡一枚為被告甲○○所有，且係供犯罪所用；及偽造之如附表所示之簽帳單特
    約商店存根聯上偽造之「丙○○」署押計五枚，各依刑法第三十八條第一項第二
    款及第二百十九條之規定沒收。至上開簽帳單顧客收執聯五紙及另四枚偽卡並未
    扣案，且無證據證明尚屬存在，及扣案之上開簽帳單特約商店存根聯共五紙，已
    分別交商店收執，非屬被告所有，亦非違禁物，爰均不另為沒收之諭知，併此敘
    明。
據上論斷，應依刑事訴訟法第二百九十九條第一項前段，刑法第二條第一項、第二十
八條、第五十六條、第二百十六條、第二百二十條第一項、第二項、第二百十二條、
第二百十條、第三百三十九條第一項、第五十五條、第二百十九條、第三十八條第一
項第二款，罰金罰鍰提標準條例第一條前段，判決如主文。
中      華      民      國    九十一    年      五      月    三十一    日
                                  臺灣高雄地方法院刑事第三庭
                                      法    官  柯彩燕
右正本證明與原本無異。
如不服本判決，應於判決送達後十日內，向本院提出上訴狀。
                                書記官    楊真芬
中    華    民    國      九十一      年      六      月      三      日
     附  表  ：
    ┌──┬─────┬─────┬─────┬─────┬──┐
    │編號│刷卡日期  │造之信用卡│特約商店及│詐騙服飾之│備註│
    │    │          │卡號      │被害人    │金額   │    │
    ├──┼─────┼─────┼─────┼─────┼──┤
    │一  │90、6、4  │五一六三二│良女服飾精│四萬四千八│既遂│
    │    │          │三００八０│品店、陳良│百元      │    │
    │    │          │０七九四０│女、林順發│          │    │
    │    │          │八（於信用│          │          │    │
    │    │          │卡背面偽簽│          │          │    │
    │    │          │丙○○署押│          │          │    │
    │    │          │）        │          │          │    │
    ├──┼─────┼─────┼─────┼─────┼──┤
    │二  │90、6、6  │同右      │同右      │五萬六千五│既遂│
    │    │          │          │          │百元      │    │
    ├──┼─────┼─────┼─────┼─────┼──┤
    │三  │90、6、9  │同右      │同右      │五萬六千五│既遂│
    │    │          │          │          │百元      │    │
    ├──┼─────┼─────┼─────┼─────┼──┤
    │四  │90、6、11 │四九三五二│同右      │四萬元    │既遂│
    │    │          │九九八０九│          │          │    │
    │    │          │三七九二八│          │          │    │
    │    │          │二（上海商│          │          │    │
    │    │          │業儲蓄銀行│          │          │    │
    │    │          │來來百貨、│          │          │    │
    │    │          │背面未偽造│          │          │    │
    │    │          │丙○○署押│          │          │    │
    │    │          │）        │          │          │    │
    ├──┼─────┼─────┼─────┼─────┼──┤
    │五  │90、6、11 │五四六四九│同右      │一萬元    │既遂│
    │    │          │八三０００│          │          │    │
    │    │          │００二一０│          │          │    │
    │    │          │０（於信用│          │          │    │
    │    │          │卡背面偽簽│          │          │ │
    │    │          │丙○○署押│          │          │    │
    │    │          │）        │          │          │    │
    ├──┼─────┼─────┼─────┼─────┼──┤
    │六  │90、6、12 │四九三五二│同右      │四萬一千元│未遂│
    │    │          │九九八０九│          │          │    │
    │    │          │三七九二八│          │          │    │
    │    │          │二（上海商│          │          │    │
    │    │          │業儲蓄銀行│          │          │    │
    │    │          │來來百貨、│          │          │    │
    │    │          │背面未偽造│          │          │    │
    │    │          │丙○○署押│          │          │    │
    │    │          │）        │          │          │    │
    └──┴─────┴─────┴─────┴─────┴──┘
